【裁判字號】    99,訴,557
【裁判日期】    990729
【裁判案由】    偽造文書
【裁判全文】
臺灣臺北地方法院刑事判決               99年度訴字第557號
公  訴  人  臺灣臺北地方法院檢察署檢察官
被      告  甲○○
上列被告因偽造文書案件，經檢察官提起公訴（九十九年度偵字
第二一一○號），本院判決如下：
    主  文
甲○○行使偽造私文書，足以生損害於公眾及他人，累犯，處有
期徒刑參月，如易科罰金，以新臺幣壹仟元折算壹日。附表所示
之偽造「乙○○」印章、署押及印文，均沒收。
    事  實
一、甲○○於民國九十六年十月十八日因違反兒童及少年性交易
    防制條例案件，經本院判處有期徒刑二月，九十六年十一月
    五日確定，並於九十六年十二月二十四日易科罰金執行完畢
    。緣壹零肆藝能製作有限公司於九十四年七月十五日設立登
    記，甲○○為公司登記負責人，並為實際負責人，公司登記
    營業項目為廣播節目製作業、電視節目製作業、廣播電視節
    目發行業、廣播電視廣告業等業務，公司登記地址為台北市
    ○○區○○路一五九號七樓之二，九十四年八月二十五日申
    請變更登記為台北市○○○路○段三十四號二樓之一，於九
    十六年一月十二日，公司名稱變更登記為「一零四藝能製作
    有限公司」，公司地址則變更登記為台北市○○區○○路八
    十一號八樓之二，九十六年七月三十一日公司地址又變更登
    記為台北市信義區○○○路○段十九號八樓；九十七年三月
    初，甲○○因公司經營不善，無力支付所積欠之稅款及健保
    費，思變更公司登記負責人規避前揭稅款及健保費，竟未經
    乙○○同意，委託台北市區某不詳刻印店不知情之成年師傅
    刻製偽造附表編號(一)之「乙○○」印章一枚，接著在台北市
    大安區○○○路○段五十九號十一樓之三「一零四藝能製作
    有限公司」現地址，持用前揭偽造之「乙○○」印章，於附
    表編號(二)至編號(五)所示之(1)修訂日期九十七年三月五日之「
    一零四藝能製作有限公司」章程股東簽章欄「乙○○」下方
    用印，(2)申請日期九十七年三月五日之「一零四藝能製作有
    限公司」變更登記申請書之董事：乙○○下方用印，(3)日期
    為九十七年三月五日「一零四藝能製作有限公司」股東同意
    書上手寫「四、推選乙○○為董事」等文字用印，及在董事
    親筆簽名欄位偽簽「乙○○」姓名，(4)修訂日期九十七年三
    月五日「一零四藝能製作有限公司」公司章程變更對照表之
    修正後負責人欄偽簽「乙○○」姓名，並蓋用印章（偽造之
    印文、署押數量詳如附表編號(二)至編號(五)所示），偽造乙○
    ○自甲○○受讓「一零四藝能製作有限公司」全部股份、同
    意擔任「一零四藝能製作有限公司」負責人及公司地址遷至
    台北市大安區○○○路○段五十九號十一樓之三之私文書，
    繼而持前揭以乙○○名義偽造之章程、變更登記申請書、股
    東同意書、公司章程變更對照表，連同其所持乙○○之前經
    由其介紹至酒店上班，向酒店預借新臺幣（下同）十萬元，
    而交付予酒店質押，嗣甲○○因幫乙○○返還前揭借款而取
    回之乙○○身分證影本，交予某不知情之會計師，委託其於
    九十七年三月七日持向臺北市政府商業管理處辦理變更登記
    ，因登記表營業項目與原登記不符，經台北市政府函請補正
    ，而未辦妥變登記，甲○○補正後，承前接續犯意，再度將
    補正好之登記表及前揭以乙○○名義製作之章程、變更登記
    申請書、股東同意書、公司章程變更對照表、乙○○身分證
    影本，交予前次委託辦理變更登記之會計師，於九十七年三
    月二十六日持向臺北市政府商業管理處辦理變更登記，使臺
    北市政府商業管理處之承辦公務員誤以為乙○○確已同意成
    為「一零四藝能製作有限公司」負責人及乙○○代表「一零
    四藝能製作有限公司」申請辦理負責人及公司地址變更登記
    ，乃於九十七年三月二十七日登載於職務上所職掌之公司登
    記資料之公文書，並發文准予變更登記，足以生損害乙○○
    本人及臺北市政府商業管理處對於轄內公司登記資料管理之
    正確性。嗣台北市政府於九十七年三月二十七日發函至嘉義
    市○區○○街一五○號乙○○戶籍地，經居住上址之乙○○
    之祖母通知乙○○，乙○○始查悉被登記為「一零四藝能製
    作有限公司」負責人，遂撥打電話聯絡甲○○，要求將公司
    負責人登記回甲○○，甲○○雖允諾會處理，惟始終未辦理
    變更登記，嗣於九十八年五月七日、九十八年五月二十一日
    乙○○先後收到法務部行政執行署臺北行政執行處通知繳納
    「一零四藝能製作有限公司」欠繳之稅款、健保費，乙○○
    再度聯絡甲○○，然已聯絡不上甲○○，遂具狀對甲○○提
    出告訴。
二、案經乙○○訴由臺灣臺北地方法院檢察署檢察官偵查起訴。
    理  由
壹、證據能力部分
一、證人即告訴人乙○○於警詢供述、偵查供述之證據能力：
  (一)證人乙○○於偵查時以證人身分及經具結之供述，固屬被告
    以外之人於審判外所為之供述，為傳聞證據，惟現階段刑事
    訴訟法規定檢察官代表國家偵查犯罪、實施公訴，依法其有
    訊問被告、證人及鑑定人之權，證人、鑑定人且須具結，而
    實務運作時，檢察官偵查中向被告以外之人所取得之陳述，
    原則上均能遵守法律規定，不致違法取供，是以，刑事訴訟
    法於九十二年二月六日修正時，即為兼顧理論與實務，以該
    法第一百五十九條之一第二項規定，除顯有不可信之情況者
    外，得為證據。查證人乙○○，於偵查經檢察官訊問時，以
    證人之身分陳述，經告以具結義務及偽證處罰後，於命朗讀
    結文後具結，係於負擔偽證罪之處罰心理下證述，並以具結
    擔保其供述之真實性，又無受其他不當外力干擾之情形，是
    其於檢察官訊問時經具結所為之供述，依刑事訴訟法第一百
    五十九條之一第二項規定，得為本案之證據，且經本院於審
    判期日依法進行證據之調查、辯論，當事人於訴訟上程序權
    利，已受保障。
  (二)按被告以外之人於審判外之言詞或書面陳述，除法律有規定
    者外，不得作為證據，刑事訴訟法第一百五十九條定有明文
    。關於證人於警詢所為之供述，係被告以外之人於審判外所
    為之陳述，且檢察官未特予證明（自由證明）該警詢筆錄具
    有較可信之特別情況，是依上開規定，該等警詢筆錄之記載
    ，就證明構成犯罪之事實，固無證據能力。惟審酌證人乙○
    ○於警詢供述，並非非法取得，且證人乙○○於本院經檢察
    官及被告甲○○為交互詰問完畢，本院於審判期日亦依法進
    行證據之調查、辯論，被告於訴訟上之程序權已受保障，是
    證人乙○○之前開供述，其瑕疵即經補正，而得作為其於審
    判期日所為證言之補強。
二、被告以外之人於審判外之陳述，雖不符合刑事訴訟法第一百
    五十九條之一至第一百五十九條之四之規定，但經當事人於
    審判程序同意作為證據，法院審酌該言詞陳述或書面陳述作
    成時之情況，認為適當者，亦得為證據；當事人、代理人或
    辯護人於法院調查證據時，知有第一百五十九條第一項不得
    為證據之情形，而未於言詞辯論終結前聲明異議者，視為有
    前項之同意；刑事訴訟法第一百五十九條之五第一項、第二
    項分別定有明文。被告除爭執證人乙○○警詢、偵查供述外
    ，對於本判決下列所引用被告以外之人於審判外之陳述（包
    含書面陳述），於本院準備程序及審理時，均表示無意見而
    不予爭執，且迄至言詞辯論終結前亦未再聲明異議，本院審
    酌上開證據資料製作時之情況，尚無違法不當及證明力明顯
    過低之瑕疵之情形，爰依刑事訴訟法第一百五十九條之五第
    二項規定，認例外均具有證據能力。本院並於審判期日依法
    進行證據之調查、辯論，當事人於訴訟上程序權利，已受保
    障。
貳、實體部分
一、訊據被告否認有行使偽造私文書、使公務員登記不實文書犯
    行，辯稱：「我承認我有用乙○○的名義，變更（登記為）
    公司的負責人，但是，是經由她同意…」（九十九年六月十
    四日本院準備程序筆錄，本院卷第十七頁反面）、「…我確
    實是得到乙○○的同意才去作變更的…賴小姐的作息時間不
    同於正常人，而會計師要辦理事情的時候都是白天，那時候
    我有問賴小姐…賴小姐白天的時間都在睡覺…我有跟賴小姐
    說我會處理變更登記負責人的事情，賴小姐有說好…」（九
    十九年七月十二日本院審判筆錄，本院卷第二十五頁反面、
    第二十八頁）等語。經查：
  (一)被告於九十四年七月間出資成立「壹零肆藝能製作有限公司
    」，於九十四年七月十五日完成設立登記，登記為公司登記
    負責人，並為實際負責人，公司登記營業項目為廣播節目製
    作業、電視節目製作業、廣播電視節目發行業、廣播電視廣
    告業等業務，公司登記地址為台北市○○區○○路一五九號
    七樓之二，九十四年八月二十五日公司遷址至台北市○○○
    路○段三十四號二樓之一，並辦理變更登記，於九十六年一
    月十二日，公司名稱變更登記為「一零四藝能製作有限公司
    」，公司亦遷址變更登記為台北市○○區○○路八十一號八
    樓之二，於九十六年七月三十一日公司又遷址台北市信義區
    ○○○路五段十九號八樓，並辦理變更登記；九十七年三月
    二十七日，「一零四藝能製作有限公司」之負責人由被告變
    更登記為「乙○○」，地址亦由「台北市信義區○○○路○
    段十九號八樓遷至「台北市大安區○○○路○段五十九號十
    一樓之三各情，此有臺北市商業管理處之「壹零肆藝能製作
    有限公司」登記案卷可稽。
  (二)而「一零四藝能製作有限公司」於九十七年三月二十七日完
    成負責人及公司地址變更登記，係被告於九十七年三月初，
    委託台北市區某不詳刻印店不知情之成年師傅刻製「乙○○
    」印章一枚後，自行在台北市大安區○○○路○段五十九號
    十一樓之三「一零四藝能製作有限公司」現地址，持用前揭
    刻製之「乙○○」印章，於(1)修訂日期九十七年三月五日之
    「一零四藝能製作有限公司」章程股東簽章欄「乙○○」下
    方用印，(2)申請日期九十七年三月五日之「一零四藝能製作
    有限公司」變更登記申請書之董事：乙○○下方用印，(3)日
    期為九十七年三月五日「一零四藝能製作有限公司」股東同
    意書上手寫「四、推選乙○○為董事」等文字用印，及在董
    事親筆簽名欄位偽簽「乙○○」姓名，(4)修訂日期九十七年
    三月五日「一零四藝能製作有限公司」公司章程變更對照表
    之修正後負責人欄偽簽「乙○○」姓名，及蓋用印章，交予
    某不詳會計師於九十七年三月七日送台北市商業管理處辦理
    負責人及公司地址變更登記，因登記表營業項目與原登記不
    符，臺北市政府發函補正，並於九十七年三月二十六日補正
    送件後，九十七年三月二十七日經核准變更登記之事實，已
    據被告供承在卷，並有臺北市政府府產業商字第0978219221
    0 號函（稿）、「一零四藝能製作有限公司」章程（修訂日
    期九十七年三月五日）、臺北市政府府產業商字第09782192
    200函（稿）、「一零四藝能製作有限公司」變更登記申請
    書（日期：九十七年三月）、「一零四藝能製作有限公司」
    股東同意書（日期：九十七年三月）、「一零四藝能製作有
    限公司」章程修正前後條文對照表在卷足稽（台北市商業管
    理處「壹零肆藝能製作有限公司」案卷第三十二頁至第三十
    五頁）。
  (三)惟被告否認有冒「乙○○」名義，偽造「一零四藝能製作有
    限公司」章程等文件向臺北市政府辦理變更公司負責人、地
    址之登記，主張事先有經過證人即被害人乙○○同意，並稱
    ：「…賴小姐（告訴人乙○○）的作息時間不同於正常人，
    而會計師要辦理事情的時候都是白天，那時候我有問賴小姐
    …賴小姐白天的時間都在睡覺…我有跟賴小姐說我會處理變
    更登記負責人的事情，賴小姐有說好…我…要到賴小姐上班
    的地方才能找到她，白天我們是完全碰不到面的…」（九十
    九年七月十二日本院審判筆錄，本院卷第二十七頁反面、第
    二十八頁正面）等語。然而，
  (1)證人乙○○於警詢、偵查及本院審理時均指證稱：「…我不
    知道他（被告）什麼時候去變更。我收到催繳欠稅通知後才
    知道原本負責人是甲○○，營業地址在臺北市信義區○○○
    路○段十九號八樓，後來負責人變更成我，營業地址遷移到
    臺北市大安區○○○路○段五十九號十一樓之三…我只有經
    過他（被告）介紹，於九十七年一月開始到嬌嬌之星酒店上
    班…沒有同意擔任一零四公司的負責人…」（九十八年七月
    二十日警詢筆錄，九十八年度他字第五八五二號卷第十八頁
    反面）、「…（甲○○有無請妳擔任一零四公司負責人？）
    沒有…（有無參與一零四公司之會議，或於該公司任職？）
    都沒有…我連公司都沒去過，裡面員工有幾人我都不知道…
    （有無於一零四公司變更登記申請書、章程、股東同意書上
    簽名或蓋章？）沒有，我完全不知情…九十六年底或九十七
    年一月時，（甲○○）跟我說可以借人十萬元，可以有利息
    …且當天即要我提供身分證影本，讓債務人確認，我就將自
    分證影交給甲○○，我完全不知情他拿去做公司變更登記…
    我完全不知他去刻印章；他也沒跟我提過因欠勞健保，讓我
    當公司負責人幾個月再轉回…我根本沒有同意甲○○代簽我
    的姓名在文件上…」（九十八年十二月二十八日偵查筆錄，
    九十八年度他字第五八五二號卷第四十九頁、第五十頁、第
    五十一頁）、「…他跟我說他可以幫我的錢生利息，我那時
    候缺錢，所以我就向被告介紹我去工作的酒店借十萬元交給
    被告，當時被告就跟我說要有文件和身分證…我就拿給他影
    印…（被告有無跟你說過要擔任公司負責人的事情？）沒有
    …（你有無授權被告刻你的印章？）沒有。我不知道這件事
    …（是否有同意當一零四藝能製作有限公司的負責人嗎？）
    沒有…（有無收過市政府發函給你說公司已經更登記，由你
    擔任董事？或者他與一零四藝能製作有限公司有關的事情？
    ）我老家的奶奶有收到，予電話叫我趕快回去看…我那時候
    嚇到，為什麼會變成那家公司的老闆，因為我沒有同意…我
    就趕快打電話給被告…叫他趕快把公司改回去，被告說好，
    他會處理…我以為事情已經處理好了，不曉得嚴重性…就不
    了了之，之後收到國稅局的催繳通知，才知道我依舊還是公
    司的負責人…」（九十九年七月十二日本院審判筆錄，本院
    卷第二十四頁、第二十五頁）等語。本院審酌被告與證人乙
    ○○於九十九年七月十二日本院審理前已經達成和解，此已
    據證人乙○○、被告陳明在卷（本院卷第二十五頁反面、第
    二十六頁正面），證人乙○○並表示：「我希望法院給被告
    一次機會」（本院卷第二十八頁），惟證人乙○○於九十九
    年七月十二日本院審理時，經命其具結及告知偽證罪處罰規
    定後，證人乙○○仍明確指證未同意被告將其變更登記為「
    一零四藝能製作有限公司」負責人，被告未曾告知上開變更
    登記之事，與警詢及偵查指述之情節相同，益徵證人乙○○
    前揭證詞真實可採。
  (2)而且，證人乙○○於九十六年底、九十七年初經鄰居介紹與
    被告認識，由被告擔任乙○○之經紀人，安排證人乙○○至
    酒店工作，擔任公關小姐一節，已據證人乙○○及被告陳明
    在卷，被告並表示可以到證人乙○○上班之地點找證人乙○
    ○（九十九年七月十二日本院審判筆錄，本院卷第二十八頁
    ），顯然被告與證人乙○○碰面並無困難之處；又「一零四
    藝能製作有限公司」公司負責人及遷址變更登記，並無急迫
    性，此由「「一零四藝能製作有限公司」於九十七年三月七
    日送件申請辦理公司負責人及地址變更登記，因登記表營業
    項目與原登記不符，臺北市政府發函補正，又於九十七年三
    月二十六日補正送件，九十七年三月二十七日經核准變更登
    記即明，而此亦有臺北市政府府產業商字第09782192200號
    、第09782192210號函（稿）可憑（台北市商業管理處一零
    四藝能製作有限公司案卷第三十四頁、第三十二頁）；因此
    ，即使被告所述證人乙○○之作息與一般人不同，白天在睡
    覺之詞屬實，雖委託會計師送件申請變更時間係在白天，證
    人乙○○如果確實有同意被告擔任「一零四藝能製作有限公
    司」登記負責人及辦理變更登記，被告可以將「一零四藝能
    製作有限公司」修正之章程、變更登記申請書、股東同意書
    、章程修正前後對照表交由證人乙○○自行用印、簽名，再
    於翌日白天一般公務機關之上班時間交予會計師送件申請，
    而此並無任何困難之處，然被告卻另行委請刻印店之刻印師
    傅刻製「乙○○」印章後，再自己在上開文件蓋用「乙○○
    」之印章、簽署「乙○○」姓名，被告稱已經證人乙○○同
    意，實難令人置信，更由被告未找證人乙○○親自確認用印
    、簽名，以昭慎重之行徑，可證被告係未經證人乙○○，而
    擅自刻製乙○○印章，及在「一零四藝能製作有限公司」修
    正之章程、變更登記申請書、股東同意書、章程修正前後對
    照表蓋用前揭刻製之「乙○○」印章、簽署「乙○○」姓名
    ，及委由會計師送件申請變更登記。可知，被告前開各辯解
    ，均係卸責之詞，不足採信。
  (四)綜上可知，被告所辯各節，均不可採，被告涉有本件犯行，
    罪證明確，堪以認定，應依法論科。
二、核被告所為，係犯刑法第二百十六條、第二百十條行使偽造
    私文書罪、同法第二百十四條使公務員登載不實罪。被告委
    託不知情之成年刻印師傅刻製「乙○○」印章，及委託不知
    情之會計師持冒乙○○名義製作之「一零四藝能製作有限公
    司」章程、變更登記申請書、股東同意書，及公司章程變更
    對照表，向臺北市商業管理處辦理「一零四藝能製作有限公
    司」負責人及公司地址變更登記，均為間接正犯。而被告偽
    造「乙○○」印章、署押均係偽造私文書之階段行為，而偽
    造私文書之低度行為為行使之高度行為所吸收，均不另論罪
    。被告委託會計師於九十七年三月七日向台北市商業管理處
    送件辦理變更登記，因登記表營業項目與登記不符，經台北
    市政府函請補正後，經補正後交予會計師於九十七年三月二
    十六日再度持向台北市商業管理處送件辦理變更登記，而於
    九十七年三月二十七日經核准登記，二次送件行使冒「乙○
    ○」名義製作之章程、變更登記申請書、股東同意書，及公
    司章程變更對照表，係為辦妥「一零四藝能製作有限公司」
    之負責人由「甲○○」變更登記為「乙○○」，及地址由「
    臺北市信義區○○○路○段十九號八樓」變更登記為「臺北
    市大安區○○○路○段五十九號十一樓之三」之接續動作，
    僅成立一行使偽造私文書罪，而與所犯使公務員登載不實文
    書罪，屬於一行為觸犯數罪名之想像競合犯，依刑法第五十
    五條規定從罪刑較重之行使偽造私文書罪論處。又被告於九
    十六年十月十八日因違反兒童及少年性交易防制條例案件，
    經本院判處有期徒刑二月，九十六年十一月五日確定，九十
    六年十二月二十四日易科罰金執行完畢，有臺灣高等法院被
    告前案紀錄表可憑，被告五年內再犯本件有期徒刑之罪，為
    累犯，應依刑法第四十七條第一項規定加重其刑。爰審酌被
    告犯罪動機、目的、手段、所生危害及雖被告否認犯行，惟
    已與被害人乙○○達成和解賠償損失，被害人表示原諒被告
    等一切情狀，從輕量處有期徒刑三月，並諭知以新臺幣一千
    元折算一日之易科罰金折算標準。扣案之附表所示偽造「乙
    ○○」印章、印文及署押，不問屬於犯人與否，均應依刑法
    第二百十九條規定宣告沒收。
據上論斷，應依刑事訴訟法第二百九十九條第一項前段，第二百
十六條、第二百十條、第二百十四條、第五十五條、第四十七條
第一項、第四十一條第一項前段、第二百十九條，刑法施行法第
一條之一第一項、第二項前段，判決如主文。
本案經檢察官呂俊儒到庭執行職務。
中    華    民    國    99    年    7     月    29    日
               刑事第十九庭  審判長法  官   林婷立
                                   法  官   吳俊龍
                                   法  官   高若珊
以上正本證明與原本無異。
如不服本判決應於收受送達後10日內向本院提出上訴書狀，並應
敘述具體理由；其未敘述上訴理由者，應於上訴期間屆滿後20日
內向本院補提理由書（均須按他造當事人之人數附繕本）「切勿
逕送上級法院」。告訴人或被害人如對於本判決不服者，應具備
理由請求檢察官上訴，其上訴期間之計算係以檢察官收受判決正
本之日期為準。
                                   書記官    王祥鑫
中    華    民    國    99    年    7     月    29    日
附表：
┌──┬────────┬────────────┬─────────┐
│編號│ 偽造之印章     │ 偽造之印章數量         │  備     註       │
│    │ 偽造之文書名稱 │ 偽造之印文、署押數量   │                  │
├──┼────────┼────────────┼─────────┤
│ (一) │ 「乙○○」印章 │ 一顆                   │依刑法第二百十九條│
│    │                │                        │規定沒收。        │
├──┼────────┼────────────┼─────────┤
│ (二) │一零四藝能製作有│ 於一零四藝能製作有限公 │蓋用附表編號(一)偽│
│    │限公司章程（九十│ 司（全體股東簽章如次） │  造「乙○○」印章│
│    │七年三月五日修正│ 欄印刷體「乙○○」下方 │  。              │
│    │）              │ 用印，偽造「乙○○」印 │依刑法第二百十九│
│    │                │ 文一枚。               │  條規定沒收。    │
├──┼────────┼────────────┼─────────┤
│ (三) │一零四藝能製作有│ 於董事欄印刷體「乙○○ │蓋用附表編號(一)偽│
│    │限公司變更登記申│ 」右側用印，偽造「賴玉 │  造「乙○○」印章│
│    │請書（申請日期：│ 芬」印文一枚。         │  。              │
│    │九十七年三月）  │                        │依刑法第二百十九│
│    │                │                        │  條規定沒收。    │
├──┼────────┼────────────┼─────────┤
│ (四) │一零四藝能製作有│於手寫「四、推選乙○○為│蓋用附表編號(一)偽│
│    │限公司股東同意書│董事」文字上用印，偽造「│  造「乙○○」印章│
│    │（日期：九十七年│乙○○」印文三枚；及於印│  。              │
│    │三月五日）      │刷字體：半數以上之董事親│依刑法第二百十九│
│    │                │筆簽名欄，偽造「乙○○」│  條規定沒收。    │
│    │                │簽名署押一枚。          │                  │
├──┼────────┼────────────┼─────────┤
│ (五) │一零四藝能製作有│於修正後章程修文最後用印│蓋用附表編號(一)偽│
│    │限公司章程修正條│，偽造「乙○○」印文一枚│  造「乙○○」印章│
│    │文對照表（第三次│，及偽造「乙○○」簽名署│  。              │
│    │修訂日期：九十七│押一枚。                │依刑法第二百十九│
│    │年三月五日）    │                        │  條規定沒收。    │
└──┴────────┴────────────┴─────────┘
附錄：本案論罪科刑法條全文
中華民國刑法第216條
（行使偽造變造或登載不實之文書罪）
行使第 210 條至第 215 條之文書者，依偽造、變造文書或登載
不實事項或使登載不實事項之規定處斷。
中華民國刑法第210條
（偽造變造私文書罪）
偽造、變造私文書，足以生損害於公眾或他人者，處 5 年以下
有期徒刑。
中華民國刑法第214條
（使公務員登載不實罪）
明知為不實之事項，而使公務員登載於職務上所掌之公文書，足
以生損害於公眾或他人者，處 3 年以下有期徒刑、拘役或 5 百
元以下罰金。

司法院資訊處製作；財團法人民間司法改革基金會備份。
